【裁判字號】    89,小上,159
【裁判日期】    900306
【裁判案由】    損害賠償
【裁判全文】
臺灣臺北地方法院民事判決  八十九年度小上字第一五九號
    上  訴  人  甲○○
    被  上訴人  乙○○
右當事人間請求損害賠償事件，上訴人對於中華民國八十九年十月六日本院簡易庭八
十九年北小字第三號小額民事判決，提起上訴，本院判決如左：
    主    文
上訴駁回。
第二審訴訟費用新台幣玖佰陸拾元由上訴人負擔。
    理    由
一、上訴人上訴意旨略以：本件上訴人於原審起訴請求被上訴人給付上訴人車號ＨＵ
    —九七八五號自小客車之修復費用及修車期間請假之七日薪資，上訴人依照原審
    言詞辯論期日通知書所載，先於八十九年九月二十八日提出準備書狀補呈行照、
    發票（工資、零件分列）、修理期間之證明、薪資損失之證明、現場照片正本等
    資料及補繳郵費三百四十元，並於民國八十九年九月二十九日進行言詞辯論程序
    ，詎原審遽認該小客車，雖係由上訴人所駕駛因車輛事故而受損，惟該車係屬訴
    外人蔡麗惠所有，故上訴人請求被上訴人給付上訴人上開費用即屬無據。並庭諭
    上開車輛既非登記予上訴人之名下，上訴人不得向被上訴人請求，隨即關閉言詞
    辯論。原審並認上訴人主張上開車輛雖登記為蔡麗惠名下，但係由上訴人出資購
    買，其為上開車輛之實際所有權人等情，雖據上訴人提出行車執照影本、身分證
    影本為證，然未能證明其主張之前開事實，故其此部分主張尚難採信。是以原審
    於言詞辯論期日即預先宣示調查證據之結果，有違最高法院二十八年度上字第一
    二七三號判例意旨：「法院調查證據之結果，就證據之證明力所為判斷，不惟無
    於辯論時向當事人宣示之必要，且亦不得於宣示判決前預行宣示」。且原審法院
    既以受損車輛之所有人始對被上訴人有求償權為本件重要爭點，卻於庭訊當日關
    閉言詞辯論，對上訴人是否係受損車輛之實際所有權人之證據部分捨棄全不調查
    ，並致上訴人無法善盡舉證責任，提出購車資金證明及購車契約等證據及證人，
    證明上訴人確係車輛之實際所有權人，亦違民事訴訟法第二百八十八條之規定。
二、按審判長應注意令當事人就訴訟關係之事實及法律為適當完全之辯論。審判長應
    向當事人發問或曉諭，令其陳述事實上及法律上陳述、聲明證據或為其他必要之
    聲明及陳述；其所聲明或陳述有不明瞭或不完足者，應令其敘明或補充之。民事
    訴訟法第一百九十九條第一項、第二項定有明文。本件上訴人既起訴請求上開車
    輛之修復費用及修車期間請假之薪資損失，自須證明其為上開受損車輛之所有人
    ，是以原審庭諭前開車輛既非登記與上訴人名下，故上訴人不得向被上訴人請求
    前開金額等情，係令當事人就訴訟關係之事實及法律為適當及完全之辯論所為之
    曉諭，尚與宣示證據之證明力無涉，是上訴人指摘原審於言詞辯論期日即已預先
    宣示調查證據之結果，有違上開最高法院二十八年上字第一二七三號判例意旨，
    為無理由。
三、又按證據之取捨，屬於事實審法院之職權，若其取捨並不違背法令，即不容當事
    人以採證不當為指摘。且民事訴訟第二百八十八條規定法院不能依當事人聲明之
    證據而得心證，或因其他情形，認有必要時，得依職權調查證據云者，類因當事
    人不諳或不敢聲明證據等情形，法院為維持裁判上公平與正義所必要，而後為之
    。其有無不能得心證或有無其他必要情形，非依職權調查證據不可，乃一種事實
    ，法院未為職權調查證據，究不生違背法令問題。最高法院二十八年上字第二八
    號、七十一年台上字第二八０八號可資參照。本件上訴人於原審言詞辯論程序中
    僅表明該車是以其妻蔡麗惠名義購買，實際由上訴人使用，修車也是上訴人付錢
    等語（見八十九年九月二十九日言詞辯論筆錄）。則上訴人於言詞辯論期日既未
    提出其係該車實際所有權人之主張及證據，是以原審法院依上訴人所提出之行車
    執照影本，認定該車之所有權人為訴外人蔡麗惠而宣示辯論終結，依上開判例，
    自屬原審法院證據取捨之職權，且無違論理及經驗法則，其未為職權調查證據，
    不生違背法令問題，是上訴人指摘原審有違民事訴訟法第二百八十八條之規定，
    聲明廢棄原審判決，為無理由，應予駁回。
四、本件依上訴意旨已足認上訴無理由，依民事訴訟法第四百三十六條之二十九第二
    款規定，爰不經言詞辯論為小額程序之第二審判決。
五、據上論結，本件上訴為無理由，依民事訴訟法第四百三十六條之二十九第二款、
    第四百三十六條之三十二第二項、第四百四十九條第一項、第七十八條，判決如
    主文。
中      華      民      國    九十年    年      三      月      六      日
                                            民  事  第  六  庭
                                            審  判  長  法  官  鄭純惠
                                                        法  官  黃明發
                                                        法  官  胡宗淦
右為正本係照原本作成
本件不得上訴
中      華      民      國    八十九    年      三      月      六      日
                                                        法院書記官  劉寶鈴


司法院資訊處製作；財團法人民間司法改革基金會備份。
